【裁判字號】    99,事聲,280
【裁判日期】    990823
【裁判案由】    聲明異議
【裁判全文】
臺灣高雄地方法院民事裁定             99年度事聲字第280號
聲  明  人  乙○○
即原告
相  對  人  甲○○
即被告
上當事人因依職權確定訴訟費用額事件，聲明人對於本院民國99
年7 月16日司法事務官所為99年度司聲字第735 號裁定聲明異議
，本院裁定如下：
    主  文
原裁定關於命聲明人繳納訴訟費用額部分廢棄。
    理  由
一、異議意旨略以：依原第二審判決，第一、二審訴訟費用係由
    相對人負擔，而本件99年度司聲字第735 號裁定卻命聲明人
    應負擔訴訟費用新台幣（下同）9,090 元，與上開判決不符
    ，故依法聲明異議等語。
二、按「以一訴附帶請求其孳息、損害賠償、違約金或費用者，
    不併算其價額。」民事訴訟法第77之2 條第2 項定有明文。
    又按「上訴所得受之利益，應依上訴之聲明定之。上訴聲明
    所得受之利益，因上訴人對原判決不服之程度與應如何廢棄
    或變更之範圍不同而有異。以一訴附帶主張利息或其他孳息
    、損害賠償、違約金或費用者，不併算其價額，民事訴訟費
    用法第五條第二項固定有明文。惟上訴聲明之範圍，若僅就
    利息或其他孳息、損害賠償、違約金或費用部分提起上訴者
    ，仍應依其價額，以定上訴利益之價額。」最高法院92年度
    台抗字第471號裁判足參。查：
    (一)本件聲明人前因返還借款事件向相對人起訴請求給付「70
      萬元，及自民國89年5 月1 日起至清償日止，按年利率18
      % 計算之利息」，併聲請訴訟救助，經臺灣士林地方法院
      以97年度救字第50號准予訴訟救助在案，故而暫免繳納訴
      訟費用，嗣其本案請求經本院以97年度訴字第1917號判決
      相對人應給付「68萬元，及自97年2 月16日起至清償日止
      ，按年利率5%計算之利息」，並駁回其餘請求，聲明人對
      本院駁回其本金2 萬元及利息部份均不服，遂提起上訴，
      經台灣高等法院高雄分院以98年度上字第264 號判決「相
      對人應再給付聲明人65萬元，及其中2 萬元自97年6 月19
      日起至清償日止，按週年利率18% 計算之利息，並命相對
      人負擔第一、二審訴訟費用」，此業經本院調閱本院97年
      度訴字第1917號全卷審閱屬實，是依此足認，本件第一、
      二審之訴訟費用，除有撤回訴訟之情形外，相關訴訟費用
      即應由相對人全部負擔。
    (二)又聲明人上訴狀中之訴訟標的金額係記載為「120 萬7,92
      5 元」，而日後之上訴聲明則僅係請求相對人再給付「65
      萬元」，形式上觀之似有減縮部份之請求，惟細酌聲明人
      於其起初之上訴聲明僅記載「一審原判決不利於上訴人之
      判決廢棄。第一、二審訴訟費用均由被上訴人負擔」，另
      上訴理由五則記載利息計算如附表(一)，而依該附表(一)所記
      則係針對本金70萬元部分，依月利率1.5%計算自88年起至
      98年9 月30日止之利息合計122 萬1,425 元，再扣除已付
      利息及認第一審少判之本金2 萬元，共120 萬7,925 元，
      是依此可知，聲明人於上訴狀上所載之訴訟標的金額，除
      本金2 萬元外，其餘實係指原起訴請求之利息，其後，聲
      明人於第二審之第一次準備程序期日聲明為「原審判決不
      利於上訴人部份廢棄，上開廢棄部分被上訴人應再給付上
      訴人65萬元，及自97年2 月16日起至清償日，按年利率18
      % 計算之利息」，並表示其中63萬元係以本金70萬元計算
      自92年2 月17日起算5 年之利息，此經本院調閱第二審卷
      屬實，是聲明人提起上訴除對第一審判決駁回本金2 萬元
      部分不服外，並對其遭駁回利息部份之請求亦不服，惟嗣
      又減縮部分利息之請求（92年2 月16日前之利息），則依
      上開法條規定及最高法院裁判意旨，聲明人就利息部分之
      請求本即不應併計至訴訟標的金額來計算訴訟費用，故而
      ，聲明人嗣雖減縮部分利息之請求，亦無應負擔此部分訴
      訟費用額之問題。原裁定於計算時誤將聲明人減縮利息部
      分之請求，計算訴訟費用，而得出9,090 元之金額，並命
      聲明人繳納，即有未洽。異議意旨指摘原裁定不當，求予
      廢棄，為有理由，應予廢棄。
三、據上論結：本件異議為有理由，依民事訴訟法第240 條之4
    第3項 前段，裁定如主文。
中    華    民    國    99    年    8     月    23    日
                 民事第六庭    法  官  楊國祥
上為正本係照原本作成。
如對本裁定抗告須於裁定送達後10日內向本院提出抗告狀，並繳
納裁判費新台幣1,000元。
中    華    民    國    99    年    8     月    23    日
                               書記官  鄭淑華

司法院資訊處製作；財團法人民間司法改革基金會備份。
